臺灣高雄地方法院刑事判決　　　　　　　　　　　　　九十年度訴字第一二四一號
　　公　訴　人　臺灣高雄地方法院檢察署檢察官
　　被　　　告　甲○○
　　指定辯護人　本院公設辯護人　乙○○
右列被告因殺人未遂等案件，經檢察官提起公訴（九十年度偵字第七三七０號），本
院判決如左：
    主  文
甲○○殺人未遂，處有期徒刑柒年，扣案水果刀壹支沒收；又傷害人之身體，處有期
徒刑參月，扣案水果刀壹枝沒收，應執行有期徒刑柒年貳月，扣案水果刀壹支沒收。
    事  實
一、甲○○與戊○○係鄰居關係。緣民國（下同）九十年三月十九日甲○○在戊○○
    所開設之泰昌發商店（兼為住家）與戊○○發生口角爭執，過程中戊○○曾持塑
    膠椅子打傷甲○○之額頭，致其前額受有挫裂傷五公分之傷害（傷害部分未據告
    訴），甲○○心生報復之念，於次日即九十年三月二十日下午三時三十分許，持
    水果刀一把置於身著褲子之口袋內，前往泰昌發商店欲尋戊○○理論，至該店門
    口時，戊○○之妻丁○○○向其告知戊○○未在住處，適戊○○之子丙○○見甲○○前來遂出外察看，認無異狀欲轉頭進屋時，甲○○竟萌殺人犯意，持預藏水
    果刀向丙○○刺殺，丙○○因聽聞在旁家人驚呼：「有刀子」，轉身見甲○○揮
    刀相向，本能地揮動左手臂抵擋，致左上手臂當場為刀刃刺穿及於腋窩，受有左
    上臂穿刺傷併臂動脈破裂（五乘三乘二公分），當場血流如注，並旋向店內廚房
    方向加以奔逃，甲○○則持刀沿路繼續追殺，幸丙○○熟悉該環境地形，自該店
    廚房後門奔逃至店外再繞回廚房並將門鎖上後，始未再遭受傷害。其時戊○○正
    在住家附近之市場外與鄰人聊天，聽到丁○○○呼救聲趕回住處，得知丙○○正
    為甲○○追殺，即持店內販售之球棒趕往救護，並於商店後方之市場遇到仍在找
    尋丙○○之甲○○，便持球棒向徐德揮打卻未擊中，詎甲○○復另萌生傷害之犯
    意，持刀往戊○○左手肘刺殺一刀，致其左手肘裂傷八乘二乘二公分之傷害，嗣
    丙○○奔回家中躲藏後，經母告知徐景琳正與甲○○打鬥，遂亦持球棒前往商店
    後方市欲助父親一臂之力，到現場見甲○○以持刀刺傷父親，即持球棒向甲○○
    面部揮去，甲○○應聲倒地並受有左眉撕裂傷四乘一公分及右上正中門齒牙根斷
    裂之傷害（傷害部分未據告訴），此時旁觀之民眾進來勸架，雙方打鬥停止，戊○○緊急送丙○○就醫，甲○○則返回家中，後因警方經報案至甲○○家中見其
    頭部仍流血不止，遂亦將之送往醫院救治，現場並扣有甲○○所持之水果刀一把
    。
二、案經丙○○、戊○○訴由高雄縣警察局林園分局報告台灣高雄地方法院檢察署檢
    察官偵查起訴。
    理  由
一、訊據被告甲○○對曾持水果刀刺傷告訴人丙○○，造成其受有上開傷害等情固坦
    承不諱，惟矢口否認有何殺人之犯意及傷害告訴人戊○○之情，辯稱：伊當天去
    泰昌發商店，並未找到戊○○，係丙○○出來在店門口什麼話都不說就直接用手
    打伊的臉並持鐵椅子打伊之頭部，伊遂由後追逐丙○○，後是因戊○○加入戰局
    與丙○○各持球棒一支對伊加以毆打，伊因剛吃完水果，水果刀正置於口袋中，
    遂於打鬥中將刀掏出刺傷丙○○，但並未傷害戊○○，另伊本身患有焦慮症云云
    ，經查：
（一）右揭事實，業據告訴人丙○○於警訊及偵、審中指述：當時被告是在跟我媽媽
      問我父親在不在，我聽到之後出去看，發現沒什麼事情，轉身要走回時，被告
      即將插在褲腰帶之刀子取出，向我猛刺過來，我奶奶也在現場見狀就大喊有刀
      子，我轉身要看，他已經拿刀刺過來，我只有以左大臂抵擋，刀子就刺穿我的
      手臂，後我就往店內逃跑，被告則在後面追殺我，我因傷重無法抵抗，就跑到
      外面又繞回來到我家廚房，將門鎖上才未受傷害，然後我媽跟我說，我爸爸在
      廟那邊與被告糾纏，我就拿壹支球棒出去要幫我爸爸，到外面時我看到被告跟
      我爸爸打架，並已經持刀刺傷我爸爸，我遂走過去拿球棒往被告身上揮等語綦
      詳（見警卷丙○○九十年三月二十八日偵訊筆錄、偵查卷第九頁、本院九十年
      七月十七日、九十一年二月二十六日、同年三月二十八日訊問筆錄）、告訴人
      戊○○就其受傷害之過程亦於警訊及偵、審中供稱：我為救護我兒子，想要以
      球棒打被告手中之刀子，後被告拿刀刺向我，所以我的左手肘就被被告刺傷等
      語明確（見警卷戊○○九十年三月二十一日偵訊筆錄、偵查卷第九頁、本院九
      十一年二月二十六日訊問筆錄），另證人即現場目擊事發經過之鐘張春美亦於
      審理中到庭供稱：被告當天來，問我先生在哪裡，我就回答被告找我先生何事
      ，此時被告看到我兒子走出來，就拔刀往我兒子胸部刺，後來我兒子用手抵擋
      ，所以就刺到我兒子手部等語甚明（見本院九十一年二月二十六日訊問筆錄）
      ，經核亦與告訴人丙○○上開所述相符，此外，並有上載告訴人等所受傷勢之
      建佑醫院診斷證明書各一紙、現場地面留有血跡之相片十一幀附卷可稽，復有
      被告所持之水果刀一把扣案足資佐證。至丙○○所受之上開傷害，雖經本院向
      其就診之建佑醫院函查，認其到院時生命跡象穩定，暫無生命危險，有該院九
      十年八月四日建佑院字第一０三七號函一紙附卷可稽，惟其所受傷勢嚴重，左
      上臂整個為利刃刺穿，傷及腋窩，並當場大量失血，經數度就醫進行神經再接
      手術、血管重建術等療程，仍左側正中神經受損，造成大拇指、食指、中指無
      法屈曲等感覺障礙，有建佑醫院、健生醫院診斷證明書、行政院國軍退除役官
      兵輔導委員會高雄榮民醫院病歷資料查詢函覆表、丙○○傷勢相片等件存卷為
      憑，足見被告當時下手之重、用力之猛，另以丙○○揮手抵擋致左上臂遭穿刺
      之情推斷，被告趁丙○○轉身回屋，對之出刀攻擊之位置應係在其上半身背部
      ，待丙○○轉身抵擋時，被告刀勢又續係朝向丙○○之胸部逼近，而心臟、肺
  部等人體重要器官，皆在人身上半身之胸腔內，乃眾所週知之事實，理亦應為
      被告所明知，則被告出刀刺殺被告上半身背部，甚至於丙○○轉身後仍繼續朝
      其胸部刺殺，皆可能因此傷及心臟、胸部等重要器官導致人死亡之結果，詎被
      告仍持客觀上對人之生命、身體構成威脅之銳利水果刀械，猛力向丙○○刺殺
      ，復猶於丙○○加以抵擋手臂受傷大量流血之際，持刀在後緊追不捨，幸因丙○○熟悉環境加以躲避及戊○○及時趕抵救護，始倖免於難，足見其持刀欲刺
      殺丙○○之際，應係本於殺人之犯意而為之，應堪認定。
（二）告訴人戊○○對其聽聞妻子鐘張春美呼救後持球棒欲解救丙○○之過程，雖先
      於警訊中供稱：曾看見甲○○手持刀子追殺丙○○等語；後於偵查中稱：我跑
      回家看，看到滿地是血，有旁邊民眾告知我兒子被徐某追殺等語（見偵查卷第
      九頁）；另於本院審理中又改稱：我衝出去時，被告跟我兒子已經衝到外面，
      我衝出去時看到我兒子被鄰居攙扶者，被告手拿刀子站在菜市場的後半部等語
      （見本院九十年十二月二十七日訊問筆錄）、嗣又改稱：我衝出去時，我看到
      被告拿刀在找我兒子，我已經不太記得，我兒子是否在現場等語（見本院九十
      一年二月二十六日訊問筆錄），被害人丙○○於本院審理之初供稱：當天並未
      持球棒打被告（見本院九十年六月二十八日訊問筆錄），後亦改稱為幫助其父
      ，曾持球棒與被告對打等語，是告訴人等上開供詞前後不一，時有反覆，本院
      公設辯護人即據此以渠等證詞難以令人採信為由，為被告加以辯護，惟告訴人
      等一為被告所刺殺，手臂大量流血，一則係救子心切，欲阻擋被告繼續殺戮，
      情急之下兩人能否清晰記憶所有細節無誤，已非無疑，再告訴人等之陳述有部
      分前後不符，或相互間有所歧異時，究竟何者為可採，法院仍得本其自由心證
      予以斟酌，倘其基本事實之陳述果與真實性無礙時，則非不得予以採信，非謂
      一有不符或矛盾，即應認其全部均為不可採，是被害人等所述細節雖非完全相
      符，然基本事實即被告持刀於泰昌發商店之門口刺殺丙○○及嗣後傷害戊○○
      一節，則據渠等指證歷歷前後說法未有出入，並有上開證據足資佐證，是渠等
      指述情節仍堪採信。
（三）被告雖持前詞辯稱係在告訴人等先出手對其毆打之情形下，始持刀刺傷告訴人
      丙○○，惟其究係在何處刺傷丙○○？先於警、偵訊中供稱：是丙○○先動手
      打我及用椅子砸我，我才用刀子刺他云云（見偵查卷第九頁背面），據此可推
      斷被告與丙○○係先在泰昌發商店門口發生衝突後，於該處持刀將丙○○加以
      刺傷，嗣其於本院審理中則改稱：係戊○○、丙○○持球棒對伊毆打，始持水
      果刀刺傷丙○○云云，惟戊○○係聽聞丙○○遭被告殺害後，始持球棒與被告
      在泰昌發商店後面市場打鬥等情已如前述，倘被告審理中所言為真，則其又係
      於泰昌發商店後面市場刺傷丙○○，故其前後所述刺傷丙○○之地點已不相符
      合，另以常情衡之，倘其確於泰昌發商店門口遭丙○○用手毆打及持鐵椅打中
      頭部，可見兩人衝突過程中丙○○占盡上風，須要逃逸者應係被告，怎有丙○○還會向屋內逃逸，而被告於後追逐之理，故被告頭部所受之傷害是否係丙○○於商店門口對其攻擊所致已非無疑，再被告為佐確於商店門口遭丙○○持鐵
      椅擊傷頭部，就卷附泰昌發商店地面血跡斑斑之相片，供稱該血跡為頭部遭丙○○所傷後，於追逐過程中所留下，惟上開各相片，其中有攝得泰昌發商店內
      廚房之現場，廚房後門門鎖上沾有血跡，地面血跡密佈，與他相片中血跡散佈
      較廣之情有所不同，應可研判傷者曾在廚房逗留，故於該地留下大量且密集之
      血跡，惟被告未在廚房逗留等情，已據其自承在卷（見本院九十一年二月二十
      六日訊問筆錄），反告訴人丙○○上開曾逃回廚房將後門鎖上所述，較合現場
      相片血跡之分佈情形，另證人即嗣後至現場處理之員警吳文育亦到庭證稱：「
      （問：當時地上血跡是誰的？）答：比較可能是鍾先生兒子留下來的，因為被
      告額頭只有裂傷而已，血從臉部流到胸部而已，我們看到他臉上還在流血，但
      是他家地上、走道都沒有看到血跡，所以我研判照片上之血跡應該是鍾先生他
      兒子留下的等語（見本院九十一年四月九日訊問筆錄），是倘現場相片所攝得
      留於泰昌發商店地面之血跡皆為被告所留，顯見其頭部傷口不小，縱返回住處
      ，在頭部傷口血流未止之情形下，於其住處地面亦應留有血跡，則何以員警至
      被告家中未見地面留有血跡之情，是卷附現場相片血跡應可認定係告訴人丙○○受傷所流而與被告無干，從而可由丙○○無由在攻擊過程中占盡上風仍須逃
      逸及上開地面所留之血跡確係丙○○受傷所流之情，認其確係在商店門口遭被
      告攻擊始負傷逃逸，被告並在後加以追擊，是被告於審理中辯稱係告訴人等持
      球棒對其攻擊，其始持刀在泰昌發商店後市場刺傷丙○○等情，尚非可採，另
      告訴人丙○○正值青年，不論身材、體型皆較被告壯碩等情為本院審理所親見
      ，其閃避能力較年近五、六十歲之被告更加靈活亦合一般經驗常理，故兩人一
      對一相互攻擊已難令人相信被告可輕易持刀刺穿丙○○之上臂，更何況如被告
      所言，丙○○係先持鐵椅揮打其頭部，在有工具充當武器之情形下，被告欲持
      刀近身傷及丙○○更與常理不相符合，是亦難認被告於警訊及偵查中所言，其
      係先在商店門口遭受丙○○攻擊後，始持刀加以反擊等情為真，則丙○○係在
      無預警之情形下突遭被告攻擊至左上臂遭刺穿等情堪已認定。再被告雖於本院
      審理中否認曾持刀傷害告訴人戊○○，惟其曾持刀刺傷戊○○之情，已據其於
      偵查中供稱：我會殺戊○○是因為他父子二人在市場打我，我才刺他等語甚明
      （見偵查卷第九頁背面），另告訴人丙○○亦曾目睹戊○○遭被告所傷已如前
      述，是其所辯亦難令人採信。至證人即被告受傷後為其醫治之醫師羅吳泰雖認
      被告所受傷勢之出血量，可滴落成如卷附現場相片所示之血跡（見本院九十一
      年四月時日訊問筆錄），惟本院認被告未於商店門口遭丙○○所擊傷等情已如
      前述，是上開證言尚不足為對被告有利之認定
（四）被告雖另辯稱其患有焦慮症，已有就醫十幾年之紀錄，並提出高雄醫學大學附
      設中和紀念醫院診斷證明書一紙附卷以為憑證，惟被告於本院審理中對上開犯
      罪事實極力否認，且辯護內容自成邏輯，接受訊問時亦對答正常、神智清醒，
      難認被告先前行兇時，精神有何恍惚耗弱或喪失之處，又本院將被告行為時之
      精神狀況送往高雄醫學大學附設中和紀念醫院診斷結果，亦認於案發之前，被
      告偕友人共飲約一瓶米酒，被告自述當時並無心悸、手部震顫、精神運動性激
      動等酒精中毒跡象，亦非盛怒或焦慮狀態，意志清楚並了解傷人可能之刑責，
      判定被告並無心神喪失或精神耗弱之情事，有該醫院九十一年一月十二日（九
      一）高醫附秘字第０一二０號函附鑑定書一紙在卷可按，足徵被告行為時精神
      狀態正常，未達精神耗弱或喪失情形程度。
（五）綜上所述，被告上開所辯，顯然均為卸責之詞，不足採信，其持刀欲殺丙○○
      未果及傷害戊○○之犯行均堪以認定。
二、核被告殺害告訴人丙○○之部分，已著手殺人行為之實施，惟未發生令人死亡之
    結果，所為係犯刑法第二百七十一條第二項、第一項之殺人未遂罪。被告傷害告
    訴人戊○○之行為係犯同法第二百七十七條第一項之傷害罪。其所犯殺人未遂罪
    ，爰依刑法第二十六條前段之規定，按既遂犯之刑度減輕其刑，被告所犯上開二
    罪，犯意各別，罪名不同，應分論併罰之。爰審酌被告僅因與告訴人戊○○一時
    細故，即於尋找戊○○理論未果之情形下，趁戊○○之子丙○○一時不備，持刀
    殺害告訴人丙○○，並又與前來救護之戊○○打鬥，再刺傷其手臂，暴戾之氣甚
    重且犯後至今已逾一年之久，期間未與告訴人等討論賠償和解事宜，難認有悔改
    之意等一切情狀，分別量處如主文所示之刑，並定其應執行之刑。扣案之水果刀
    一支，係被告所有，已據被告供明，且係供犯罪所用之物，應予沒收。
據上論結，應依刑事訴訟法第二百九十九條第一項前段，刑法第二百七十一條第一項
、第二項、第二十六條前段、第二百七十七條第一項、第五十一條第五款、第三十八
條第一項第二款，罰金罰鍰提高標準條例第一條前段，判決如主文。
中      華      民      國      九十一      年    五    月    二十九    日
                              臺灣高雄地方法院刑事庭
                              審判長法官  黃三友
                                        法官  林俊寬
                                        法官  黃宗揚
右正本證明與原本無異。
如不服本判決，應於判決送達後十日內，向本院提出上訴狀。
                                      書記官  陳掌珠
中      華      民      國      九十一      年    五    月    三十    日
附錄：本判決論罪科刑法條：
中華民國刑法第二百七十一條
 (普通殺人罪)
殺人者，處死刑、無期徒刑或十年以上有期徒刑。
前項之未遂犯罰之。
預備犯第一項之罪者，處二年以下有期徒刑。
中華民國刑法第二百七十七條
 (普通傷害罪)
傷害人之身體或健康者，處三年以下有期徒刑、拘役或一千元以下罰金。
犯前項之罪因而致人於死者，處無期徒刑或七年以上有期徒刑；致重傷者
，處三年以上十年以下有期徒刑。
